【裁判字號】    92,交聲,194
【裁判日期】    920829
【裁判案由】    違反道路交通管理處罰條例聲明異議
【裁判全文】
臺灣桃園地方法院刑事交通事件裁定                九十二年度交聲字第一九四號
    原處分機關  交通部公路總局新竹區監理所桃園監理站
    受 處 分 人
    即 異 議 人 甲○○
    代  理   人 陳河泉
右列受處分人因違反道路交通管理處罰條例案件，對於交通部公路局新竹區監理所桃
園監理站中華民國九十二年四月十九日桃監稽違駕字第五二－Ｅ00000000號
處分，聲明異議，本院裁定如左：
        主  文
原處分撤銷。
甲○○汽車所有人，未領用牌照行駛汽車，處新台幣柒仟貳佰元罰鍰，並禁止其行駛
。
        理  由
一、異議意旨略以：異議人甲○○於民國（下同）九十二年四月六日時上午九時許，
    駕駛未領有牌照之重型機車，行經新竹縣竹東鎮○○路、東寧路口（台三線路段
    ）為警查獲，認異議人係駕駛拼裝車且未經核准領用牌照行駛，依道路交通管理
    處罰條例第十二條第一項第二款、第二項之規定，裁處異議人罰鍰新台幣三千六
    百元及車輛沒入。惟異議人當日騎駛之重型機車（引擎號碼ＪＳ１ＧＷ７１Ａ0
    0000000號）係於九十一年七月三日向黃睿智所購買，該機車係日本原廠
    製造而原裝進口，並非拼裝車，有原廠出產證明及進口報單，原處分機關認係拼
    裝車而據以裁處異議人罰鍰及沒入，尚有未合等情，表示不服，爰聲明異議。
二、經查：（一）異議人於前開時、地，騎駛未領用牌照之重型機車為警查獲乙節，
    業據其於本院調查時陳明，核與證人即舉發之警員彭進春於本院調查時證述之情
    節相符（見本院九十二年六月十一日筆錄），且有新竹縣警察局竹縣警交字第Ｅ
    00000000號舉發違反道路交通管理事件通知單（下稱舉發違反道路交通
    管理事件通知單）影本一紙在卷足佐。堪認異議人確有此部分騎駛未領用牌照汽
    車之違規情事無疑。（二）異議人所有遭查扣未領有牌照之重型機車，其引擎號
    碼係ＪＳ１ＧＷ７１Ａ00000000號，此業據警員彭進春於本院調查時證
    述在卷，並經其查證後載明上開舉發違反道路交通管理事件通知單。而以前開引
    擎所組裝之機車，係案外人鍾鎰行在日本整車購入後，經拆解並以原車零件整批
    辦理進口，並於進口時已繳納稅捐，嗣再組合還原之機車，經輾轉由異議人所購
    得等各節，業據證人即該機車之前手黃睿智於本院調查時證述在卷（見本院九十
    二年六月十日筆錄），並有高雄關稅局編號ＢＤ／九一／Ｕ０六四／００二０號
    進口報單、財政部高雄關稅局九十二年八月十九日高普中字第０九二０００二一
    六二號函、海關進出口貨物稅費繳納證兼匯款申請書等文件各一份附卷可稽，據
    而足徵異議人前持關於此部分之辯解屬實。（三）按所謂「拼裝車」厥指「拼湊
    組裝」之車輛而言，此種車輛未經主管機關核准並領用牌照之前，依道路交通管
    理處罰條例第十二條第一項第二款規定，禁止在道路上行駛，揆其法意，無非為
    保障大眾交通安全，惟究其實質，則係因「拼裝車」在駕駛使用上之安全性堪慮
    ，故有予以禁止之必要。查各型量產車於正式出廠上市○○○○○段，其機電、
    引擎、動力傳輸、車身結構等各部系統均經原廠縝密精心之設計，再以系統整合
    之方式，詳為計算、測試、調校各系統於組合整車中之調諧性及合適度，其目的
    除在使各部系統經組裝成車之後，均能發揮原先設計之最佳性能外，更在使各部
    系統之運轉功率及輸力負苛之許容性或耐受度，彼此間緊密配合，相互調諧為用
    ，而無倚輕倚重之失衡現像，以確保將來量產上市之「整車」於使用上之安全性
    ，職是，若未經此一嚴謹程序所設計、檢測及製造之車輛，其安全性顯然堪慮，
    固無異論，至若任意改裝非屬原廠設計規範或容許代換之零件，因已更動並破壞
    「整車」既有設計之系統調諧性及合適度，且未經原廠重行調校及測試，各系統
    整合運作是否緊密順暢，亦非無疑，同有危及行車安全之虞。由是，茲禁止「拼
    裝車」在公路上行駛之立法本旨，既係著眼於使用上之不安全性，則基於上開說
    明，即不難尋繹出「拼裝車」之應有意涵，詳言之，基於使用安全性之考量，任
    何非由合格正式車廠所設計、製造出廠之車輛或在原廠車上任意改裝非屬原廠設
    計規範或容許代換之零件，因其整車結構並不曾或更動後未再經原廠之嚴謹檢測
    及調校，使用上具有潛在之危險性，此二種車輛均屬所謂之「拼裝車」，至若將
    原廠車完全拆解後，再以原車或原設計規範容許代換之零件重行組裝成車，並未
    更動或破壞「整車」既有設計之系統調諧性及合適度，則仍屬原廠車而非「拼裝
    車」，抑且，此種依循原廠設計規範，按圖索驥之組裝過程，不涉及高深造車工
    藝或技術理念，亦毋庸輔以精密儀器精算各部系統或系統整合之數據、係數，衹
    須熟於車輛組裝技術之人即可妥善為之，非必以原廠為要。查異議人所有之重型
    機車，既為在日本購買之量產車，係屬由ＳＵＺＵＫＩ此一世界知名之合格正廠
    所設計、製造出廠之機車，顯非雜牌廠家所自行「拼湊組裝」之機車可堪比擬，
    又即便異議人係以零件名義進口後再組裝成車，惟其係以原廠之整車零件重行組
    裝而成，並未改用非屬原廠設計規範或容許代換之零件，對於「整車」既有設計
    之系統調諧性及合適度未有任何更動或破壞，且非必由原廠組裝不可，核其組裝
    之過程要與一般車輛進廠大修或全車鈑噴時，各部零件均經完全拆解並於修竣之
    後再予重行組裝之情無異，依前述，此際組裝還原之成車自仍屬原廠車，是未能
    率予「拼裝車」視之。至原處分機關援引交通部九十年五月二十四日交路九十字
    第０三五五五一號之函示，略謂：車輛新領牌照登記應繳驗車輛來歷憑證，道路
    交通安全規則第十七條已有明文規定，不論國內製造或國外進口之車輛，均應繳
    驗出廠證明（國內製造者，出廠證明已與貨物完稅（免）稅照合併為「車輛出廠
    與貨物完（免）稅照證」），且國外進口之車輛，並應繳驗車輛類專用之「海關
    進口與貨物完（免）稅證明書」（異於一般貨物或零組件進口用之進口報單），
    如無法提具前述等車輛來歷憑證，仍屬拼裝車輛，倘行駛道路應依「道路交通管
    理處罰條例」第十二條第一項第二款之規定處以罰鍰及依同條第二項之規定沒入
    車輛云云。但查，車輛是否為「拼裝車」，此為有關設計、製造或改裝層面之問
    題，至有無來歷憑證，則屬車輛「流通過程」是否適法之問題，二者範疇迥然不
    同，「拼裝車」固均無來歷憑證，惟欠缺來歷憑證者則非必均屬「拼裝車」，原
    處分機關認無來歷憑證者即為「拼裝車」，容有誤會，且已逾越「拼裝車」之文
    義可能範圍，縱令異議人取得系爭重型機車之過程有違其他法令或迂迴規避禁止
    重型機車進口之政策，亦應由各主管機關引用相關規定予以正確適法之處置，殊
    無出諸牽強附會之曲法方式，將此種未經更動原廠設計規範而重行組裝還原之原
    廠車妄以解釋成「拼裝車」之餘地。況本件上述重型機車，業據異議人提出該機
    車原廠證明，復據本院向高雄財政部高雄關稅局函詢是否已繳納稅捐，業據該局
    函覆已完納稅捐，業如前述。綜上所述，異議人所騎駛未領有牌照之重型機車既
    非屬「拼裝車」，乃原處分機關未經詳查細酌，遽以「拼裝車」論之，逕依道路
    交通管理處罰條例第十二條第一項第二款及第二項之規定，裁處異議人罰鍰及沒
    入該車輛，其認事用法具有違誤。異議意旨執此指摘原處分不當，為有理由，自
    應由本院將原處分撤銷，並審酌異議人違規情節之輕重，改依同條例第十二條第
    一項第一款，量處如主文所示之罰鍰。
據上論斷，應依道路交通案件處理辦法第二十前段，道路交通管理處罰條例第十二條
第一項第一款，裁定如主文。
中      華      民      國     九十二   年      八      月    二十九    日
      臺灣桃園地方法院交通法庭
                                  法  官  邱 滋 杉
右正本證明與原本無異。
如不服本裁定，應於裁定送達後五日內向本院提出抗告狀。
                                   書記官 高 文 靜
中      華      民      國     九十二   年      八      月    二十九    日


司法院資訊處製作；財團法人民間司法改革基金會備份。
